【裁判字號】    92,訴,1144
【裁判日期】    921219
【裁判案由】    侵權行為損害賠償
【裁判全文】
臺灣臺南地方法院民事判決  九十二年度訴字第一一四四號
    原      告  乙○○
    被      告  甲○
    訴訟代理人  李合法律師
                趙培皓律師
右當事人間請求侵權行為損害賠償事件，經刑事庭移送前來，並經本院於民國九十二
年十二月五日言詞辯論終結，判決如左：
    主      文
被告應給付原告新台幣壹拾壹萬捌仟陸佰壹拾伍元，及自民國九十二年五月七日起至
清償日止，按週年利率百分之五計算之利息。
原告其餘之訴駁回。
訴訟費用由被告負擔八分之一，餘由原告負擔。
本判決原告勝訴部分得假執行，但被告如於執行標的物拍定、變賣前以新台幣壹拾壹萬
捌仟陸佰壹拾伍元為原告預供擔保，得免為假執行。
原告其餘假執行之聲請駁回。
     事實及理由
一、本件原告起訴主張：
  （一）被告於民國九十一年四月二十七日晚上八時許，在台南縣仁德鄉中生村一六
        七之一號前，因認原告故意妨害其名譽，竟基於傷害人身體之犯意，出手毆
        打原告臉部及胸部，致原告受有腦震盪，頭部外傷症候群五×五×一公分，
        左側顏面臉瘀斑腫脹四×四×二公分，左側前額腫脹五×四×一公分之左側
        顳頂部腫脹及前胸部撞擊等傷害。
  （二）原告因被告前開傷害行為受有下列損害：
    １、醫藥費：新台幣（下同）七萬二千九百六十五元。
    ２、減少收入之損害：原告三個月不能工作（不能賣早點），損失每月二萬元，
        計六萬元。
    ３、精神慰撫金：八十六萬七千零三十五元。因被告藉故滋事，孔武有力握拳重
        擊原告，頭面部胸部受傷，下手太重致使久久傷痛不已，至今一年未癒，而
        三個月無法工作，身體上疼痛，健康嚴重受損，精神上萬分痛苦。
  （三）對被告答辯之主張：
    １、原告因被告傷害行為在仁愛醫院住院五天，繼即停幾天不行全身疼痛再去富
        強醫院住院七天，事態相當嚴重，原告三個月無法工作，雖間有至攤位，惟
        已另請人幫女兒照顧攤位，到位坐一下而已。
    ２、證人李鳳枝係在中間滋事生端之元兇，因為伊對被告搬弄是非致被告行兇，
        欲致人於死地，此元兇之證言不足採信。
    ３、奇美醫院診斷證明書記載醫囑「宜靜養、休息」，係因原告初次至奇美醫院
        就診時，該院無病房叫伊回家冰敷，所以無法住院詳細觀察，草率診斷所致
        ，實際上，原告之傷勢刑事判決已有詳細之調查審認，於今再就傷勢部分爭
        執似無何意義。
    ４、被告所指九十一年七月十四日事件與本件相隔八十日，互不相涉，當天係被
        告於當晚侄女喜事飲宴後因停車細故先行滋事出手毆打原告之子，訴外人楊
        清風、陳世明、洪偉祝三人並未參與打架，原告於九十二年五月二十日在檢
        察事務官開庭時當庭承認曾持竹子毆打被告一節係因當時眼見兒子被被告毆
        打之情形下忍痛予以勸架，並非參與毆打被告，身體迄今仍在頭痛中。
    ５、仁慈醫院住超等住院費差額一千五百元在鄉下醫院每間都一樣。
    ６、仁愛醫院診斷原告頭部外傷後遺症、腦震盪，且醫囑出院宜再接受門診治療
        ，與被告所言病情隱定，相差甚遠。
    ７、富強住院後「恢復情況良好 」，不能證明無傷害。
    ８、吉豐耳鼻喉科診療八次，除被告掌摑而導致以外無其他因素。
    ９、萬全診所係聽原告口述，惟所述並無虛言，金禾堂中醫診所因原告被害嚴重
        頭痛，皆與掌摑有關。福祥中西藥局、東信西藥房之藥費均係治頭痛腦震盪
        藥物。
  （四）爰依侵權行為法律關係，聲明：被告應給付原告一百萬元，及自附帶民事訴
        訟起訴狀繕本送達翌日起至清償日止，按週年利率百分之五計算之利息，並
        陳明願供擔保請准宣告假執行。
二、被告則以：
  （一）按附帶民事訴訟經移送民事庭後，即屬獨立之民事訴訟，其移送後之訴訟程
        序，應適用民事訴訟法，刑事訴訟所調查之證據，及刑事訴訟判決所認定之
        事實，並非當然有拘束民事訴訟之效力（參最高法院四十三年台上字第九五
        號判例），本件原告於刑事訴訟附帶提起民事訴訟，業經鈞院九十二年度南
        簡附民字第一一號簡易刑事裁定移送鈞院民事庭，故本件事證之認定調查，
        應不受刑事訴訟調查認定之證據、事實拘束，合先敘明。
  （二）原告就其前開請求，未盡舉證責任：
    １、醫藥費部分：
      (1)被告承認曾出手掌摑原告臉部，惟否認曾毆打原告之左前胸及左肩。
      (2)原告主張被告係徒手握拳毆打原告，則原告所受之傷應為瘀傷，惟奇美醫院
        診斷證明書記載原告所受之傷為挫傷，按挫傷與瘀腫之傷勢完全不同。
      (3)原告主張其於九十一年四月二十八日前往奇美醫學中心急診求診，惟依奇美
        醫院診斷證明書之醫師囑言，僅載明原告應「宜靜養、休息」，並未記載原
        告有重大傷情，因之，原告自九十一年四月二十九日起至仁愛醫院五天，是
        否有其必要性，即有探求餘地。且依卷附奇美醫院法院專用病情摘要，原告
        於九十一年四月二十八日至奇美醫院就醫，經診治後即離院。
      (4)原告於九十一年四月二十七日晚間至仁慈醫院住院，依卷附原告出具予仁慈
        醫院之健保病患超等住院自付差額同意書可知，原告係因請求改住超等病房
        ，須補付病房費差額一千五百元，則前開款項並非必要之費用，應予以扣除
        。又該院函復鈞院稱「原告胸部及頭部Ｘ光檢查無異常，情況尚屬穩定」，
        且原告於隔日即九十一年四月二十八日主動請求出院，並未再回院治療。
      (5)原告於九十一年四月二十九日至同年五月二日於仁愛醫院住院，依卷附該院
        函被告「住院期間病情穩定於九十一年五月三日出院，出院後病患並未回院
        接受門診追蹤治療」。該院九十二年五月三日病程記錄單亦記載原告「食慾
        佳」經醫生診視後允許出院。
      (6)原告雖於九十一年五月二十四日至同年月二十八日於富強醫院住院，惟依卷
        附該院函覆資料記載原告恢復情況良好。
      (7)依卷附吉豐耳鼻喉科診所函覆資料，該診所「無法斷定確實病況，只能夠依
        病患描述的情況下，來推斷懷疑其中關係」，亦即無法證明原告所患內耳前
        庭病變、耳膜變厚、耳膜上有退化性疤痕等症狀係因被告摑掌所導致。
      (8)依卷附萬全診所函覆資料，該診係依原告口述之病症給藥，惟原告就給藥與
        被摑掌間有無因果關係，並未舉證證明。
      (9)原告雖於九十一年九月間至同年十二月間因頭痛至金禾堂中醫診所就診，惟
        前開日期距本案案發日已五個月之久，原告並未舉證其所患頭痛與被被告摑
        掌間有因果關係。
      (10)原告亦未就其前往福祥中西藥局、東信西藥房拿藥因而支付醫藥費，與被告
        行為之因果關係舉證證明。
      綜上所述，如鈞院仍認被告應付原告醫藥費，被告主張僅負擔九十一年四月二
      十七日至同年五月三日之醫藥費，蓋原告於九十一年五月三日之身體狀況即屬
      隱定，且未再回院治療，其後若原告有必要前往醫院就診，皆係原告口述其病
      症，再由醫院依據原告所述病症給藥，無法證明原告之病症與被告之行為間確
      有因果關係存在。
    ２、減少收入損害部分：
      (1)原告並未舉證證明其每月收入二萬元，被告否認其主張。
      (2)原告所受僅為輕傷，證人李鳳枝可證明原告於本案發生後，僅暫停販賣早點
        之工作一星期。被告否認原告主張其三個月無法工作。
    ３、精神慰撫金部分：
      (1)九十一年七月十四日晚間，原告夥同其子楊俊欽及另三人楊清風、陳世明、
        洪偉祝，至被告住處毆打被告，原告等人或手持木棍、竹子，或徒手毆打被
        告，致被告頭部外傷、腦震盪、頭皮血腫、臉部挫傷、背部瘀腫，案經被告
        向台灣台南地方法院檢察署對原告等人提起傷害告訴，現由該署九十二年發
        查字第一二九一號偵查中。被告之女婿王森源亦於原告等人毆打被告之現場
        ，被楊清風強力推打至倒地，且因而受傷。
      (2)前開傷害一案，原告於九十二年五月二十日檢察事務官開庭時，當庭承認其
        於九十一年七月十四日晚間曾持竹子毆打被告。
      (3)再參以原告等人於前開時地攻擊被告之身體部位，皆集中於頭、臉、背部，
        兼以原告等人於毆打被告時口喊「打乎死」等情，足見原告主張其因遭被告
        摑掌受有精神上損害一節，並非事實，原告請求被告給付精神慰撫金應屬無
        據。
  （三）爰聲明：求為判決駁回原告之訴，如受不利判決，願供擔保請准宣告免為假
        執行。
三、得心證之理由：
  （一）經查，原告主張被告於九十一年四月二十七日晚上八時許，在台南縣仁德鄉
        中生村一六七之一號前，認原告故意妨害其名譽，竟基於傷害之犯意，徒手
        毆打原告臉部及胸部，致原告受有腦震盪、頭部外傷症候群、五×五×一公
        分顏面臉頰瘀斑腫脹、四×四×一公分左側前額腫脹、五×四×一公分左側
        顳頂部腫脹及前胸部撞擊等傷害之事實，業據被告自承有以手掌掌摑原告左
        臉等語屬實，並有原告所提仁愛醫院及奇美醫院診斷證明書各一紙附卷可稽
        ，而被告前開傷害行為，亦經本院台南簡易庭九十二年度南簡字第五二０號
        、本院九十二年度簡上字第一六二號判處拘役五十日確定一節，亦經本院調
        閱前開案卷查核屬實，堪認原告之主張為真實，被告嗣後以其未毆打原告胸
        部及縱或徒手毆打胸部亦不可能造成胸部挫傷云云為辯，尚無可採。
  （二）按因故意或過失，不法侵害他人之權利者，負損害賠償責任。不法侵害他人
        之身體、健康者，被害人雖非財產上之損害，亦得請求賠償相當之金額。民
        法第一百八十四第一項前段、第一百九十五條第一項前段分別定有明文。查
        ，原告因被告之毆打行為致受有前開傷害，已如前述，則原告依侵權行為法
        律關係請求被告賠償其損害，自屬有據。茲就原告之請求分別審酌如下：
    １、醫藥費七萬二千九百六十五元部分：
      (1)查，原告主張其遭被告毆傷後，於九十一年四月二十七日至四月二十八日前
        往仁慈醫院住院一日，支出醫藥費一千七百七十元之事實，有原告所提醫療
        費用收據影本一紙為證，並經本院函詢仁慈醫院後，該院函稱：原告於九十
        一年四月二十七日晚上九點多，由家屬陪同來院急診，主訴遭人毆打導致頭
        、臉部及左上胸部多處淤血、腫痛及挫傷，胸部及頭部Ｘ光檢查無異常，但
        原告曾有意識的變化，所以建議住院觀察及治療，情況尚屬穩定等語屬實，
        是以，前開費用之支出應係必要之費用，原告此部分所請應予准許。
      (2)次查，原告主張其於九十一年四月二十八日再至財團法人奇美醫院（下稱奇
        美醫院）治療，支出六百七十元之事實，固據其據出收費收據影本二紙為證
        ，並經奇美醫院函稱：原告於九十一年四月二十八日（函文誤載為二十九日
        ）至該院急診求診，主訴前一天被打有頭部外傷、左顴骨區疼痛與胸痛情形
        ，經Ｘ光檢查，無骨折，投予止痛劑注射後，讓原告離院等語屬實（參該院
        九十二年八月二十七日九二奇醫字第三七四一號函文所附病情摘要），惟查
        其中一百元乃證明書費之支出，核該費用並非醫療之必要費用，應予剔除。
      (3)又原告主張其於九十一年四月二十九日至同年五月三日再至仁愛醫院住院治
        療，計支出一萬二千九百二十五元之事實，業據其提出醫療費用明細表及收
        據影本一紙為證，並經仁愛醫院函稱：原告於九十一年四月二十九日因腦震
        盪、頭部外傷後症候群、左側顏面臉頰瘀斑、腫脹（五×四×一公分）、左
        側前額腫脹（四×四×一公分）、左側顳頂部腫脹（五×四×一公分）、前
        胸部撞擊傷前來門診就醫，因病情嚴重而立即住院接受治療，住院原因乃因
        在醫療上有絕對之必要性，因原告有劇烈頭暈、頭痛、噁心、嘔吐並有短暫
        意識喪失現象，此外前胸部也有強烈撞擊傷，而頭部顏面亦有多處擦傷、腫
        脹、瘀斑，雖然頭部電腦斷層掃瞄，除了腦水腫外，並未發現腦出血現象，
        但因原告之病況嚴重，必須治療且無法排除有其它如慢性硬腦膜下出血及胸
        部因撞擊而內傷出血之可能性，所以需要住院觀察治療，有該院九十二年八
        月一日九十二仁醫字第九二００一九號、九十二年十月二日九十二仁醫字第
        九二００二三號函文在卷可稽，堪認前開費用為必要之支出。
      (4)再查，原告主張其於九十一年五月八日至同年六月二十八日陸續至萬全診所
        治療，支出三千三百五十元一節，亦有原告所提收據影本一紙為證，並經該
        診所函稱：原告於九十一年五月八日門診，根據其口述，係於九十一年四月
        二十九日被打至台南仁愛醫院住院治療，經醫師診斷為腦震盪，頭部外傷後
        症候群，住院治療至九十一年五月三日出院，出院後原告還是有頭痛、頭暈
        、頸部疼痛等症狀，乃於九十一年五月八日、五月十日、五月二十日、五月
        三十一日、六月二十八日給予注射、口服藥物治療等語屬實，核諸原告自仁
        愛醫院出院後數日，即至萬全診所治療，治療之原因依前函所示又係因被告
        之傷害行為所致，是被告辯稱與其傷害行為無關云云，自不可採。
      (5)又查，原告主張其於九十一年五月二十四日至六月二十八日、自九十一年九
        月二日至九十一年十二月二十三日仍陸續至富強醫院住院治療，支出六千五
        百一十元等情，固據其提出收據影本二紙為證，然核諸富強醫院函稱：原告
        於住院（九十一年五月二十四日至九十一年五月二十八日）前一日被人毆打
        ，暫失記憶，頭痛、頭昏、嘔吐、腦震盪、胸腰部及右側薦尾椎疼痛，不良
        於行而入院治療等語以觀，堪認原告至富強醫院治療之原因係因暫失記憶，
        頭痛、頭昏、嘔吐、腦震盪、胸腰部及右側薦尾椎疼痛，不良於行，然其中
        「腰部及右側薦尾椎疼痛，不良於行」等病症並非被告前開行為所致之傷害
        ，則原告求診於富強醫院之前開暫失記憶，頭痛、頭昏、嘔吐、腦震盪、胸
        部疼痛等病症，是否係因被告傷害行為所致，抑或嗣後因其他外來因素所致
        ，已有可疑，再參諸原告於前述仁慈醫院、奇美醫院、仁愛醫院、萬全診所
        治療期間，均未有前開病症之反應，再者，富強醫院前開函文所稱原告主述
        被毆打之日期又係九十一年五月二十三日（即於富強醫院住院前一日），與
        本件被告傷害行為日期實不相符，則原告至富強醫院所支出之費用尚難遽認
        與被告之行為有關。
      (6)復查，原告主張其於九十一年五月五日及同年七月七日至陳冠福診所治療，
        支出一千三百二十元一節，雖據其提出收據影本二紙為證，然經本院函詢陳
        冠福診所後，原告係於九十一年七月十七日晚上八點半，因嚴厲頭痛、咳嗽
        、腹痛狀似痛苦至該診所，初步認定是上呼吸道感染併發胃腸道症狀，同年
        九月十七日因頭痛、咳嗽再次造訪門診等語，原告嗣後亦當庭自承：「陳冠
        福五月五日、七月十七日部分都是與本件無關的病因去求診的，陳冠福診所
        的醫藥費全部都不請求」等語（參本院九十二年九月十七日言詞辯論筆錄）
        ，自應予剔除。
      (7)另原告主張其因被告之傷害行為致內耳前庭病變，而至吉豐耳鼻喉科診所治
        療，支出三千九百五十元一節，雖有其所提收據影本三紙為證，惟經本院函
        詢結果，原告於九十一年五月三十一日初診，主述於九十一年四月二十七日
        被毆打後，就開始頭痛、眩暈、耳鳴、聽力減退，求診時還有嘔心、嘔吐現
        象，郎勃氏症候試驗（＋），耳內視鏡檢查發現兩耳膜增厚現象，右耳有退
        化性疤痕及小部位鈣化，退化性疤痕及小部位鈣化，一般起因為耳膜受傷穿
        孔或感染引起的後遺症，耳膜增厚現象，噪音、受傷、感染，及體質因素，
        都有可能影響形成，頭痛、眩暈、耳鳴、聽力減退，也有嘔心、嘔吐現象，
        這些屬於內耳前庭病變現象，頭部傷害、感染、血管病變．．都會發生內耳
        前庭病變，因剛發生被毆打後，沒有在第一時間至該診所就醫，故無法斷定
        確實病況，只能夠依病患描訴的情況下，來推斷懷疑其中關係，有該診所九
        十二年八月一日九二０八０一號函文附卷可稽，是以，內耳前庭病變之原因
        既非單一，原告復無法舉證前開病變與被告毆打行為間有相當因果關係，則
        被告辯稱非本件必要費用云云，尚堪採信。
      (8)末查，原告主張其於九十一年五月初至九十二年七月止陸續至福祥中西藥局
        購買藥品，支出四萬元，又於九十一年五月九日、十日至東信西藥房購買綠
        草膏，支出六百元等情，固據其提出收據影本四紙為證，然為被告所否認，
        原告復未就前開費用所購藥品之名稱、用途等舉證以實其說，自難據認為係
        本件必要費用之支出。又原告主張其於九十二年四月十九日至金禾堂中醫診
        所治療，支出九千元一節，雖有其所提收據影本為證，惟其就診時間與本件
        被告傷害行為時點已相隔近一年，是否係因被告行為所支出之費用，實有可
        疑，原告既未舉證證明，則此部分請求亦難據採。
      (9)綜上所述，原告所得請求之醫藥費為一萬八千六百一十五元。
    ２、減少收入之損害六萬元部分：
        查，原告主張其因遭被告毆打，致三個月無法賣早點，以每月二萬元計算，
        共計損失六萬元一節，除為被告所否認外，並經證人李鳳枝到庭證稱：「原
        告在市場賣早點當老闆，他女兒幫忙他，九十二年四月二十七日以後原告連
        續十多天沒有去賣早點，他女兒也沒有去．．（四月二十七日休息十多天後
        有無再繼續賣早點﹖）有，六點多原告本人就去賣早點．．而且還到我幫忙
        販賣的攤位跟我吵架．．（原告休息前有幾人幫忙原告賣﹖）原告與兩個女
        兒，共三人，後來他大女兒沒有賣換成一個陌生人，這是在原告休息前就已
        經更換」等語屬實（參本院九十二年十二月五日言詞辯論筆論），並經原告
        自承：「我住院之前，只有小女兒幫我，大女兒念二專時，只有星期天幫我
        賣」等語（參同前筆錄），並於九十二年十一月二十六日民事準備書狀（二
        ）記載：「原告請求三個月工作損失六萬元，雖間有至攤位，但是已另請人
        幫女兒照顧攤位到位坐一下而已」等語，堪認原告於本次事件發生前，其女
        兒已與原告一同販賣早點，而原告遭被告毆打後雖休息十多天，惟嗣後亦由
        其女兒繼續販賣早點，原告復間斷至攤位看顧，則原告於休息十多天後，並
        未有無法販賣早點之損害，況且原告就其每月收入二萬元一節，又無法舉證
        以實其說，則原告此部分之請求尚無可採。
    ３、精神慰撫金八十六萬七千零三十五元部分：
      (1)查，原告因被告毆打行為，致受有腦震盪、頭部外傷症候群、五×五×一公
        分顏面臉頰瘀斑腫脹、四×四×一公分左側前額腫脹、五×四×一公分左側
        顳頂部腫脹及前胸部撞擊等傷害，並因而住院治療之事實，已如前述，衡情
        其精神、身體自受有某程度上之痛苦，當不言可喻。
      (2)又原告名下無不動產，被告名下有不動產數筆及汽車一輛等情，有財政部台
        灣省南區國稅局台南縣分局九十二年十月一日南區國稅縣四字第０九二００
        二九六六八號函附之九十年度綜合所得、財產資料清單附卷可考。
      (3)本院斟酌原告受傷之程度，暨兩造之身分、地位、經濟能力等一切情狀，認
        原告請求八十六萬七千零三十五元精神慰撫金實屬過高，應以十萬元為適當
        。
    ４、綜參以上各節以觀，原告得向被告請求之金額共計十一萬五千二百六十五元
        （18615＋10000＝118615）。
四、從而，原告依侵權行為法律關係請求被告給付十一萬八千六百一十五元，及自附
    帶民事訴訟起訴狀繕本送達翌日（即九十二年五月七日）起至清償日止，按週年
    利率百分之五計算之利息範圍內，為有理由，應予准許，逾此範圍之請求，為無
    理由，應予駁回。
五、又原告勝訴部分，本院所命給付之金額未逾五十萬元，爰依民事訴訟法第三百八
    十九條第一項第五款依職權宣告假執行，而被告亦陳明願供擔保請准免為假執行
    ，核無不合，爰酌定相當擔保金額准許之。至原告敗訴部分，其假執行之聲請已
    失所附麗，應併駁回之。
六、本件判決基礎已臻明確，兩造其餘攻擊防禦方法及舉證，於判決結果無影響，毋
    庸一一論列，附此敘明。
七、訴訟費用負擔之依據：民事訴訟法第七十九條。
中      華      民      國      九十二    年      十二    月    十九    日
                                臺灣臺南地方法院民事第二庭
~B法      官  林育幟
右為正本係照原本作成
如對本判決上訴，須於判決送達後廿日內向本院提出上訴狀
中      華      民      國      九十二    年     十二     月     十九   日
~B法院書記官  曾盈靜


司法院資訊處製作；財團法人民間司法改革基金會備份。
